【裁判字號】    89,訴,2003
【裁判日期】    900803
【裁判案由】    損害賠償
【裁判全文】
臺灣台中地方法院民事判決  八十九年度訴字第二○○三號
    原      告    乙○○
    被      告    甲○○
    訴訟代理人    丙○○
右當事人間請求損害賠償事件，本院判決如左：
    主      文
被告應連帶給付原告新臺幣貳拾壹萬玖仟佰捌拾捌元，及自民國八十九年三月二十
六日起至清償日止，按年息百分之五計算之利息。
原告其餘之訴駁回。
訴訟費用由被告連帶負擔百分之三十九，餘由原告負擔。
本判決關於原告勝訴部分於原告以新臺幣捌萬元為被告供擔保後，得假執行，但被告
如於假執行程序實施前，以新臺幣貳拾壹萬玖仟佰捌拾捌元為原告預供擔保，得免
為假執行。
原告其餘假執行之聲請駁回。
    事      實
一、原告方面：
  (一)聲明：
  1.被告等應連帶給付原告新臺幣（下同）五十五萬九千二百八十六元及自民國八十
    九年三月二十六日起至清償日止，按年息百分之五計算之利息。
  2.原告願供擔保請准宣告假執行。
  (二)陳述：
  1.被告於八十九年三月四日十一時許，分別駕車行經彰化縣鹿港鎮○○巷○○路口
    ，因其過失未彼此禮讓而發生碰撞，波及當時停於路旁原告所有（監理機關登記
    於原告之妻李素珍名下）之車牌號碼ＯＮ－九六七六號ＢＭＷ廠牌自小客車，致
    該車受有損害。
  2.被告等不法侵害原告之權利，應負損害賠償責任。原告所駕汽車遭毀損，經訴外
    人建發汽車有限公司（下稱建發公司）汽車修護廠估價之結果，共須四十萬九千
    二百八十六元之修理費用；又原告於被告二人肇事前曾與建發公司洽訂以一百四
    十五萬元讓售上開自小客車，經本次事故後，建發公司即因系爭小客車發生事故
    ，只願以一百三十萬元向原告買受，即原告另受有十五萬元之價差損害，合計共
    有五十五萬九千二百八十六元之損害。
  3.ＢＭＷ代理商臺中經銷商豐德汽車股份有限公司（以上簡稱豐德公司）估價結果
    與臺中縣汽車保養商業同業公會鑑定結果約略相等，因被告二人就前開公會所鑑
    定之費用即修理工資八萬元、零件費用十七萬五千六百二，共二十五萬五千六百
    元部分並不爭執，故為求訴訟精簡，主張以上開總計金額二十五萬五千六百元為
    本件車損部分之損害。
  (三)證據：提出委修單影本一份、訂購合約書影本一份、汽車買賣合約書影本一份、
    律師函及回執影本各一份，並聲請訊問證人張安標，及聲請向ＢＭＷ代理商臺中
    經銷商豐德汽車股份有限公司（以下簡稱豐德公司）詢價、向彰化縣警察局鹿港
    鎮頂番派出所調取本件車禍之筆錄、道路交通事故調查報告表及現場照片為證。
二、被告部分：
  (一)聲明：
   1.駁回原告之訴。
   2.如受不利之判決，請准供擔保免為假執行。
  (二)陳述：
  1.本件車禍肇事責任部分，被告丙○○及甲○○之過失比例分別為四成與六成，被
    告間已先成立和解。
  2.被告承認因駕駛操作之過失而致原告車子受損，惟原告所提之修車費用過高，應
    送請鑑定為宜。
  (三)證據：提出和解書副本一份、委修單影本一份、並聲請就修車費部分送鑑定。
三、法院依職權函索車號ＯＮ－九六七六號行車執照、車籍資料及異動歷史查詢表。
    理      由
一、本件原告起訴主張被告於八十九年三月四日十一時許，分別駕車行經彰化縣鹿港
    鎮○○巷○○路口，因其過失未彼此禮讓而發生碰撞，波及當時停於路旁原告所
    有（監理機關登記於原告之妻李素珍名下）之車牌號碼ＯＮ－九六七六號ＢＭＷ
    廠牌自小客車，致該車受有損害。被告等不法侵害原告之權利，應負損害賠償責
    任等語。被告則以原告所主張之損害賠償金額過高，應送請鑑定等語為抗辯。
二、經查，原告主張被告於八十九年三月四日十一時許，分別駕車行經彰化縣鹿港鎮
    廖厝巷東昇路口，因其過失未彼此禮讓而發生碰撞，波及當時停於路旁原告所有
    （監理機關登記於原告之妻李素珍名下）之車牌號碼ＯＮ－九六七六號ＢＭＷ廠
    牌自小客車，致該車受有損害等事實，提出委修單影本一份、彰化縣警察局鹿港
    鎮頂番派出所調取本件車禍之筆錄、道路交通事故調查報告表及現場照片為證，
    被告對於渠駕車因過失導致原告所有之車輛受有損害乙節並不爭執，並自認本件
    車禍肇事責任部分，應分別由被告丙○○及甲○○分別負擔四成與六成之過失責
    任等語，固堪信原告此部分之主張為真正。
三、按因故意或過失，不法侵害他人之權利者，負損害賠償責任。又數人共同不法侵
    害他人之權利者，連帶負損害賠償責任，民法第一百八十四第一項前段、第一百
    八十五條分別定有文明，是被告二人共同過失不法侵害原告之車輛，原告自得請
    求被告連帶負賠償責任，茲就原告之請求分述如下：
  (一)關於車輛損失四十萬九千二百八十六元部分：
  1.原告主張其汽車遭毀損，應支出四十萬九千二百八十六元，並提出建發公司保養
    修配廠估價單為證，惟被告則抗辯原告提出之賠償金額過高，並提出上開同一修
    配廠所出具之委修單為證，並以其零件部分包含右前大燈總成、左前ＢＰ飾條（
    金）等等共計三十七件，費用為十四萬二千一百九十元，工資與補漆部分則各為
    一萬八千元及一萬三千元，其中修理費用為十七萬三千一百九十元，與原告所主
    張之修車費差距甚大等語，經查，被告所提出估價結果確與原告所提出之估價金
    額有明顯之差距，故本件經被告聲請送請臺中縣汽車保養商業同業公會為鑑定，
    而該公會鑑定後函覆：系爭車輛因未能提供實車故僅能以估價單項目名下，實際
    車輛依照片不可能損害如此嚴重，全部包工修理不超過八萬元，依其估價單只須
    十七萬五千六百元（即其中烤漆費用為一萬八千元、零件費用為十三萬七千六百
    三十元、工資為二萬元），惟原告卻主張系爭車輛修理工資八萬元、零件費用十
    七萬五千六百二元，共二十五萬五千六百元部分等語，顯有誤會。另查，台中縣
    汽車保養商業同業公會係僅就照片為觀察，認車輛毀損情形不可能有如此嚴重，
    全部包工修理不超過八萬元，然此乃其就照片所為形式觀察所為之估算，未就實
    際車況而為觀察，且究於何處屬不必要之費用，亦未能明確指明，更何況其亦未
    詳列實際之零件及工資等費用明細，而原告所提出之建發公司委修單之修車品名
    項目既為被告所不爭執，是尚難以其此部分之估算作為認定之依據，是本件應依
    據台中汽車保養商業同業公會就估價單所認定之結果較為可採，而被告對此鑑定
    結果亦不為爭執，堪信為真。另原告雖聲請本院向豐德公司函詢本件原告汽車之
    維修費用，惟經本院送請鑑定後，該公司函覆：本院所附之建發公司委修單，就
    其中鈑金部分之工資，因未見實車損壞之情況而無法估價，是見該公司所為之鑑
    定自屬不完全，尚難採為認定之基礎，附此敘明。
  2.原告既因該車毀損須予修復而支出修復費用，自屬受有損害，得依民法第一百九
    十六條請求賠償物因毀損所減少之價額，並可以修復費用為估定之標準，但以必
    要為限，如修理材料以新品換舊品，應予折舊（最高法院七十七年第九次民事庭
    會議決議參照）。原告支出上開修復費用，其中工資部分（包括車輛鈑金部分）
    二萬元及烤漆部分一萬八千元並無折舊問題，其換新零件部分十三萬七千六百三
    十元部分即應予折舊。查該車係於八十五年十二月二十三日首次發照，有卷附汽
    車新領牌照登記書可稽，迄八十九年三月四日遭毀損時，已使用三年二月又十一
    日，而不滿一月者，依照營利事業所得稅查核準則第九十五條第六款之規定，就
    該部分，仍應以月計，故折舊年限應以三年三月為計，依所得稅法第五十一條第
    一項規定採用定律遞減法為折舊方法，以固定資產每期減除該其折舊金額之餘額
    後順序作為各次期計算折舊之基數，而以一定比率計算其折舊（所得稅法施行細
    則第四十八條第二款），依行政院公布之固定資產耐用年數表及固定資產折舊率
    表，該自小客車之耐用年數為五年，每年折舊率為零點三六九，準此核計該換新
    零件為十三萬七千六百三十元，於第一年之折舊額（元以下均四捨五入）為五萬
    零七百八十五元 (137630X0.369=50785)，第二年為三萬二千零四十六元(000000
    -00000=86845，86845X0.369=32046），第三年為二萬零二百二十一元 (00000 -
    00000 = 54799，54799  X0.369 = 20221），第四年僅有三個月，其折舊額為三
    千一百九十元（00000 -  00000 =34578，34578X 0.369X 3/12 =3190 ），以上
    折舊額共計十萬六千二百四十二元，予以扣除後，該換新零件價值為三萬一千三
    百八十八元（000000 -000000=31388），加計烤漆一萬八千元及工資部分二萬元
    ，共計為六萬九千三百八十八元，原告請求賠償其車輛因毀損所生受之損害，於
    上開金額範圍，為屬有據，其超過上開金額所為之請求即非正當，不應准許。
  (二)關於交易損失十五萬元部分：
    次按損害賠償，除法律另有規定或契約另有訂定外，應以填補債權人所受損害及
    所失利益為限，依通常情形或依已定之計畫、設備或其他特別情事，可得預期之
    利益，視為所失利益，民法第二百十六條訂有明文，原告主張：其所有之系爭車
    輛於八十九年二月二十六日原預訂以一百四十萬元之價格售予建發公司，惟因被
    告等之毀損，而使系爭車輛之市場交易價格減少十五萬元之部分，即於同年三月
    十三日改以一百三十萬元之價格售出，並提出訂購合約書及汽車買賣合約書為證
    ，復經證人張安標到庭證述屬實，被告對此亦不為爭執，堪信為真，則原告依據
    其原先預期之利益本得將其所有之車輛以一百四十萬元出售予建發公司，因發生
    系爭車禍致使建發公司僅願以一百三十萬元之價格賣受，是堪信原告就該車原先
    可預期之利益，即因被告之侵權行為，而導致原先預期之利益減少，原告自得對
    被告請求減少之價額十五萬元，是原告此部分之請求，亦屬有據，應予准許。
四、綜上所述，原告自得請求金額共計為二十一萬九千三百八十八元 (69388+150000
    = 219388），其請求被告二人連帶給付上開金額，及自原告委發律師函送達被告
    翌日（即八十九年三月二十六日）起至清償日止，按年息百分之五計付法定遲延
    利息，洵屬正當，應予准許，其餘請求，既屬無據，自應駁回。
五、本件原告勝訴部分，兩造均陳明願供擔保，請准宣告假執行或免為假執行，經核
    於法並無不合，爰分別酌定相當之擔保金額宣告之；至原告敗訴部分，其假執行
    之聲請，因訴之駁回而失所附麗，不予准許。
六、本件判決之基礎已臻明確，兩造其餘之攻擊防禦方法及舉證，於判決結果均無影
    響，毋庸一一論列，末此敘明。
七、據上論結，本件原告之訴為一部有理由，一部無理由，依民事訴訟法第七十九條
    但書、第八十五條第二項、第三百九十條第二項，判決如主文。
中      華      民      國    九十      年      八      月       三     日
                                    臺灣台中地方法院民事第三庭
~B法      官  許石慶
右為正本係照原本作成
如不服本判決，應於判決送達後二十日內，向本院提出上訴狀。
中      華      民      國    九十      年      八      月       三     日
~B法院書記官


司法院資訊處製作；財團法人民間司法改革基金會備份。
